# 请教陈老师，关于评估调账

提问人：wangxu811024 时间：2011-07-28 15:01:29
国企改制评估调账，评估增值如何入账，按评估后价值入账，还是以原值、折旧的方式入账？ 如，某固定资产评估基准日账面原值1000 万，累计折旧 400 万，预计使用年限 10 年，已经使用 6 年。评估后账面原值 1200 万，累计折旧 400 万，尚可使用年限 5 年。
（ 1 ）是将该固定资产按评估净值 800 万做为重新入账的原值，还是调增原值 200 万，保留累计折旧 400 万呢？ (2)假设该固定资产按后一种方法调账，那是按 1200 万计提折旧，还是按 800 万在剩余 5 年计提折旧？如果是按后一种方法计算折旧，如果企业有很多项固定资产，是不是都要重新计算折旧率，而不能直接 以固定资产卡片形式计提折旧了？ （ 3 ）请陈老师将改制评估调账的相关制度、规定（现在有效的）告诉我一下，我收集学习一下，谢谢！

回答人：chenyiwei
赞同nikankan意见。理论上应当在评估调账后根据评估报告显示的成新率重新确定各项固定资产的剩余折旧年限，将评估净值扣除预计净残值后的剩余应折旧金额在该年限内摊销。
目前关于企业改制中资产评估帐务调整的主要规定： 1 ．《企业会计准则解释第 1 号》（财会[2007]14号）第十条规定：“企业引入新股东改制为股份有限公司，相关资产、负债应当按照公允价值计量，并以改制时确定的公允价值为基础持续核算的结果并入控股股东的合并财务报表。改制企业的控股股东在确认对股份有限公司的长期股权投资时，初始投资成本为投出资产的公允价值及相关费用之和”。 2 ．《企业会计准则实施问题专家工作组意见（ 2008 年 1 月 21 日）》第四问要求：“国有企业经批准进行公司制改建为股份有限公司的，应当按照《企业会计准则解释第 1 号》（财会[2007]14号）的规定，采用公允价值计量相关资产、负债。国有企业经批准改建为有限责任公司的，比照上述原则处理”。 3 ．《企业会计准则讲解 2008 》第二十一章“企业合并”第二节“同一控制下企业合并的处理”提及：“在同一控制下的企业合并中，被合并方同时进行改制并对资产负债进行评估调账的，应以评估调账后的账面价值并入合并方”。 该做法的理论依据是将新设立的公司制企业视为一个单独的法人主体，因而相应地将改制重组视为改制后的公司制企业从其前身（原企业）取得了相关资产、负债和业务，因此采用类似购买法的方式处理。 需要注意的是：如果国有企业改建为有限责任公司时已经进行过按照资产评估结果调整账务的处理，则以后该有限责任公司变更为股份有限公司时，虽然也可能需要进行资产评估，但一般认为不能再次按照资产评估结果调整账务。

提问人：y12345u 时间：2016-05-20 20:14:28
请教版主，如果不是股份制公司，只是对一个有限公司投资入股，这家有限公司增资，而且所占比例仅为20%，但是在投资时点对被投资方评估，评估结果增值了，那么投资方在每年确认投资收益的同时是否要根据评估报告与账面价值的差额进行调整？？

回答人：chenyiwei
权益法核算时，需就投资取得日被投资企业的可辨认净资产的公允价值和原账面价值之间的差额，对被投资方的净利润进行调整，以调整后的净利润为权益法核算依据。

提问人：y12345u 时间：2016-05-21 22:15:15
谢谢版主 这是不是类似 按公允价值对非同一控制下取得的子公司进行调整的政策？ 但是不是调整各个明细科目，仅调整净利润，作为投资方仅调整投资收益？ 老师，没有在书里找到这段政策的解释？好难理解呢

回答人：chenyiwei
类似于非同一控制下合并中对被投资方净利润、净资产的调整。依据是《企业会计准则第 2 号——长期股权投资（ 2014 年修订）》第十一条。

提问人：y12345u 时间：2016-05-22 14:01:02
非常感谢版主， 那是否长投都需要有评估报告了？？如果没有？？公允价值怎么办？

回答人：chenyiwei
按重要性原则处理，影响重大的，建议取得价值分摊评估报告。影响不重大的，可以简化处理。